【裁判字號】    98,訴,18
【裁判日期】    980216
【裁判案由】    違反森林法
【裁判全文】
臺灣臺東地方法院刑事判決                98年度訴字第18號
公  訴  人  臺灣臺東地方法院檢察署檢察官
被      告  乙○○
上列被告因違反森林法案件，經檢察官提起公訴（97年度偵字第
2405號），本院依簡式審判程序審理判決如下：
    主    文
乙○○為搬運贓物，使用車輛，竊取森林主產物，累犯，處有期
徒刑肆月，併科罰金新臺幣陸仟元；有期徒刑如易科罰金，罰金
如易服勞役，均以新臺幣壹仟元折算壹日。
    犯罪事實及理由
一、犯罪事實:
(一)乙○○前因違反森林法案件，經本院以95年度訴字第22號判
    決判處有期徒刑6月，併科罰金新臺幣 (下同)3,960元確定
    ，甫於民國95年7月17日易科罰金執行完畢。詎仍不知悔改
    ，因無業經濟困窘，竟意圖為自己不法所有，於97年12月8
    日凌晨0時許，攜帶其所有供砍伐竊取牛樟木所用之電鋸1把
    (未扣案)，徒步前往臺東縣卑南鄉初鹿村新斑鳩吧蘭遺址山
    區內 (即行政院農業委員會林務局臺東林區管理處管理之臺
    東事業林區第4林班地)( 起訴書誤載為臺東縣卑南鄉事業區
    )( 非保安林)，在該林班地GPS座標X255034、Y0000000之位
    置，未經許可擅自以電鋸砍伐之方式竊取森林主產物牛樟木
    5塊 (查定價格為新臺幣 (下同)2,900元)，得手後先將牛樟
    木搬運至新斑鳩吧蘭遺址山下，再於同日上午5時許，以電
    話聯繫不知情之柯詩瑋駕駛車牌號碼WV－9326號自用小客車
    前往新斑鳩吧蘭遺址山下接送其返家，並趁柯詩瑋抵達後如
    廁之際，將上開牛樟木以雨衣覆蓋放置於車廂內，並利用不
    知情之柯詩瑋駕駛上開車輛搬運牛樟木至其位於臺東縣卑南
    鄉○○村○○路270巷3號之住處，迨同日上午9時許，柯詩
    瑋搭載乙○○抵達上開住處，乙○○獨自將牛樟木從車內搬
    運至住處後方草叢之際，為警當場查獲，而悉上情。
(二)案經臺東縣警察局臺東分局報告臺灣臺東地方法院檢察署檢
    察官偵查起訴。
二、理由:
(一)本件被告乙○○所犯係死刑、無期徒刑或最輕本刑為三年以
    上有期徒刑或高等法院管轄第一審案件以外之罪，其於準備
    程序期日就被訴事實為有罪之陳述，經本院告知簡式審判程
    式之旨，並聽取公訴人及被告之意見後，經合議庭裁定由受
    命法官獨任進行簡式審判程序，是依刑事訴訟法第273條之2
    規定，本件之證據調查，不受同法第159條第1項、第161條
    之2、第161條之3、第163條之1及第164條至第170條規定之
    限制，合先敘明。
(二)據以論罪之證據名稱：
  (一)被告乙○○於警詢、偵訊及本院審理時之自白。
  (二)贓物保管單、97年12月8日會勘紀錄、被告盜採牛樟木之地
    點位置圖、牛樟木每木調查一覽表各1紙，現場照片10幀，
    行政院農業委員會林務局臺東林區管理處98年1月14日東政
    字第0987210030號函（被告竊取之牛樟木山價為約2,900元
    ）1 份。
  (三)綜上各節相互參研，堪認被告上開任意性自白確與事實相符
    ，應堪採信。本件事證已臻明確，被告上揭犯行洵堪認定，
    應予依法論科。
二、論罪與科刑：
  (一)按森林法竊盜罪為刑法竊盜罪之特別法，依特別法優於普通
    法原則，自應優先適用森林法竊盜罪處斷。所謂森林「主產
    物」，係指生立、枯損、倒伏之竹木及餘留之根株、殘材，
    國有林林產物處分規則第3條第1款定有明文，上開犯罪事實
    被竊之牛樟木屬森林主產物。核被告所為，係犯森林法第52
    條第1項第6款之搬運贓物，使用車輛竊取森林主產物罪。被
    告竊盜所用之電鋸為金屬製器械，質地堅硬，形式銳利，客
    觀上均足對人之生命、身體、安全構成威脅，為具有危險性
    之兇器，被告攜帶並以之為行竊工具，雖亦構成森林法第50
    條之竊取森林主產物罪，應依刑法第321條第1項第3款攜帶
    兇器竊盜罪論處，惟按森林法第52條第1項各款之規定為同
    法第50條之特別規定，亦即除竊取森林主產物之行為外，另
    增該項各款之加重要件，依法條競合之特別關係理論，應以
    森林法第52條第1項第6款規定論罪。
  (二)被告乙○○有事實欄所載論罪科刑並執行完畢之情形，有臺
    灣高等法院被告前案紀錄表 1份在卷可查，其受有期徒刑執
    行完畢後， 5年內故意再犯有期徒刑以上之本罪，為累犯，
    應依刑法第47條第1項之規定加重其刑。
  (三)按刑法第59條規定，犯罪之情狀可憫恕，認科以最低度刑仍
    嫌過重者，得酌量減輕其刑，同法第57條規定，科刑時應以
    行為人之責任為基礎，並審酌一切情狀，尤應注意下列事項
    （共10款），為科刑重輕之標準，兩條適用上固有區別，惟
    所謂「犯罪之情狀」與「一切情形」云云，並非有截然不同
    之領域，於裁判上酌減其刑時，應就犯罪一切情狀（包括第
    57條所列舉之10款事項），予以全盤考量，審酌其犯罪有情
    輕法重之事由（即判例所稱有特殊之原因與環境等等，在客
    觀上足以引起一般同情，以及宣告法定低度刑，是否猶嫌過
    重），以為判斷。故適用第59條酌量減輕其刑時，並不排除
    第57條所列舉10款事由之審酌，惟其程度應達於有情輕法重
    之情事，始可予以酌減（最高法院70年度第 6次刑事庭會議
    決議參照）。經查，被告因無業經濟困窘，妻子患有憂鬱症
    ，及家中尚有 5名子女及父親待其扶養 (馬偕紀念醫院臺東
    分局98年2月4日診斷證明書及戶口名簿各1紙在卷可參)，其
    所為上開犯行，乃臨時起意為之，核其性質，實屬偶發之竊
    盜犯行，審酌前開各端，被告所為本件竊盜犯行，與一般不
    事生產、遊手好閒之徒，為求不勞而獲，以攜帶兇器、結夥
    方式竊盜之情形顯然不同，且次數僅有一次，竊取之數量亦
    微，所生之危害不高，綜論其涉案犯罪情節、素行紀錄、智
    識程度、犯罪動機、目的、手段及造成社會整體侵害程度，
    參諸上開最高法院決議意旨，其犯罪情狀衡諸一般常情，容
    有情輕法重之處，本院認為倘逕科處法定最低本刑6月以上
    有期徒刑，顯有量刑失衡之虞，自應依刑法第59條規定酌減
    其刑，爰依刑法第59條規定酌減其刑，並依刑法第71條第1
    項規定先加後減之。
  (四)爰審酌被告犯罪之動機、目的、所竊之森林主產物之價值、
    對森林保育所生危害，並念其犯罪後能坦承犯行，態度良好
    ，經濟狀況不佳等一切情狀，量處如主文所示之刑，並諭知
    易科罰金之折算標準。又犯森林法第52條之加重竊取森林主
    產物罪，應併科之罰金以贓額2倍以上5倍以下為其額度；所
    謂「贓額」係指其竊取之森林主產物之價額（最高法院86年
    度台上字第6566號判決意旨參照），且贓額之計算，係以山
    價為準，並不以交易價格之市價為準（最高法院81年度台上
    字第1758號判決意旨參照）。而上揭森林主產物即牛樟木之
    山價（總售價扣除總收產費）合計為2,900元，有行政院農
    委會林務局臺東林區管理處中華民國98年1月14日東政字第
    0987210030號函附價格查定書1份在卷可稽，本院據此核算
    贓額2,900元之2倍，即5,800元，惟因刑法第33條第5款規定
    「罰金：新臺幣壹仟元以上，以百元計算之」，及參酌易服
    勞役以1000、2000及3000元折算1日暨易服勞役不滿1日之零
    數，不算之意旨（參刑法第42條第3項、第7項），故併科6,
    000元之罰金，並諭知易服勞役之折算標準。至被告乙○○
    所有供犯罪所用之電鋸1把，未扣案，且沒收與否對於預防
    犯罪及公共利益之維護，並無絕對影響，為免將來執行困難
    ，爰不另為沒收之諭知; 另未扣案之自小貨車1輛，非被告
    所有之物，故不予宣告沒收，均附此敘明。
三、應適用之法條：
    依刑事訴訟法第273條之1第1項、第299條第1項前段、第310
    條之2、第454條，森林法第52條第1項第6款，刑法第11條前
    段、第47條第1項、第59條、第41條第1項前段、第42條第3
    項前段，判決如主文。
本案經檢察官甲○○到庭執行職務。
中    華    民    國    98    年    2    月    16    日
                  刑事第二庭    法  官  蔡慧雯
以上正本證明與原本無異。
如不服本判決應於收受送達後10日內向本院提出上訴書狀，並應
敘述具體理由；其未敘述上訴理由者，應於上訴期間屆滿後20日
內向本院補提理由書（均須按他造當事人之人數附繕本）。「切
勿逕送上級法院」。告訴人或被害人對於本判決如有不服，請書
具不服之理由狀，請求檢察官上訴者，其上訴期間之計算係以檢
察官收受判決正本之日期為準。
                                書記官  林慧芬
中    華    民    國    98    年    2    月    18     日
附錄本案論罪科刑法條全文：
森林法第52條
竊取森林主、副產物而有左列情形之一者，處六月以上五年以下
有期徒刑，併科贓額二倍以上五倍以下罰金：
一、於保安林犯之者。
二、依機關之委託或其他契約，有保護森林義務之人犯之者。
三、於行使林產採取權時犯之者。
四、結夥二人以上或僱使他人犯之者。
五、以贓物為原料，製造木炭、松節油、其他物品或培植菇類者
    。
六、為搬運贓物，使用牲口、船舶、車輛，或有搬運造材之設備
    者。
七、掘採、毀壞、燒燬或隱蔽根株，以圖罪跡之湮滅者。
八、以贓物燃料，使用於礦物之採取，精製石灰、磚瓦或其他物
    品之製造者。
前項未遂犯罰之。


司法院資訊處製作；財團法人民間司法改革基金會備份。
